【裁判字號】    98,上訴,652
【裁判日期】    980623
【裁判案由】    違反毒品危害防制條例
【裁判全文】
臺灣高等法院高雄分院刑事判決         98年度上訴字第652號
上  訴  人
即  被  告  甲○○
                    （臺灣屏東監獄竹田分監執行中）
上列上訴人因違反毒品危害防制條例案件，不服臺灣屏東地方法
院98年度訴字第194 號中華民國98年3 月31日第一審判決（起訴
案號：臺灣屏東地方法院檢察署97年度毒偵字第1284號），提起
上訴，本院判決如下：
     主  文
上訴駁回。
     事  實
一、甲○○前於民國87年間，因施用毒品案件，經臺灣屏東地方
    法院87年度毒聲字第1128號裁定令入勒戒處所施予觀察、勒
    戒，經執行後因無繼續施用毒品傾向，於88年1 月13日出所
    執行完畢。旋因二犯施用毒品案件，經上開法院88年度毒聲
    字第2671號裁定令入勒戒處所施予觀察、勒戒，經執行後因
    有繼續施用毒品傾向，經上開法院89年度毒聲字第38號裁定
    強制戒治，並經上開法院89年度簡上字第34號判處有期徒刑
    6 月確定（現執行中），強制戒治於90年1 月10日執行完畢
    。詎其於上開第一次經觀察、勒戒執行完畢後5 年內，再犯
    施用毒品而經依二犯規定，經裁定強制戒治及以簡易判決處
    刑追訴處罰入監執行完畢，竟仍不知悔改，復各基於施用第
    一、二級毒品之犯意，於96年11月30日上午某時，在其位於
    屏東縣潮州鎮○○里○○路44巷44號住處內，分別以皮下注
    射之方式（針筒於其為警查獲前已經丟棄而滅失），施用第
    一級毒品海洛因1 次；及以置入玻璃球內燒烤而吸用其所生
    煙霧之方式（玻璃球於其為警查獲前已經丟棄而滅失），施
    用第二級毒品甲基安非他命1 次。嗣於96年12月1 日凌晨某
    時，因另涉竊盜案為警逮捕時，經警發現其手臂上有明顯注
    射針孔，經依法採尿，驗得其尿液中呈嗎啡即海洛因經人體
    水解代謝產物及甲基安非他命陽性反應而查獲。
二、案經屏東縣警察局潮州分局報告臺灣屏東地方法院檢察署檢
    察官偵查起訴。
     理  由
一、本件上訴人即被告甲○○所犯係死刑、無期徒刑、最輕本刑
    為3 年以上有期徒刑以外之罪，已經被告就被訴事實為有罪
    之陳述，經本院聽取當事人之意見後，依刑事訴訟法第273
    條之1 第1 項之規定，裁定進行簡式審判程序。本件卷內之
    書證等證據，依同法第273 條之2 規定，不受第159 條第1
    項關於傳聞法則規定之限制，依法均有證據能力。
二、訊據被告甲○○於原審、本院均坦承其如何於上開時、地，
    各以上述方式分別施用第一、二級毒品等犯罪事實，又其於
    上開時、地為警查獲後，經警採尿送請正修科技大學超微量
    研究科技中心以氣相層析質譜儀法（GC／MS）檢驗結果，亦
    呈嗎啡即海洛因經人體代謝之產物及甲基安非他命陽性反應
    ，此有該公司96年12月20日編號R00-0000-000號檢驗報告、
    尿液代號與真實姓名對照表附卷可證（見警卷第5 、6 頁）
    ，是被告上開自白核與事實相符，堪以採信。又被告前於87
    年間因施用毒品案件，經原審法院87年度毒聲字第1128號裁
    定令入勒戒處所施予觀察、勒戒，經執行後因無繼續施用毒
    品傾向，於88年1 月13日出所執行完畢。旋因二犯施用毒品
    案件，經原審法院88年度毒聲字第2671號裁定令入勒戒處所
    施予觀察、勒戒，經執行後因有繼續施用毒品傾向，經原審
    法院89年度毒聲字第38號裁定強制戒治，並經上開法院89年
    度簡上字第34號判處有期徒刑6 月確定（現執行中），強制
    戒治於90年1 月10日執行完畢，有臺灣高等法院被告前案紀
    錄表在卷可按，其經施用毒品一犯觀察、勒戒執行完畢，5
    年內已因二犯施用毒品而經追訴處罰執行完畢，再犯本件施
    用第一級毒品海洛因、第二級毒品甲基安非他命之犯罪事證
    已臻明確，應依法論科（最高法院97年9 月9 日97年度第5
    次刑事庭會議決議可參）。
三、按海洛因、甲基安非他命係毒品危害防制條例第2 條第2 項
    第1 、2 款規定之第一、二級毒品，除法律另有規定者外，
    不得持有、施用。核被告甲○○所為，係犯毒品危害防制條
    例第10條第1 項之施用第一級毒品罪，及同條第2 項之施用
    第二級毒品罪。其因施用而持有海洛因、甲基安非他命之低
    度行為，應為施用之高度行為所吸收，不另論罪。又其所犯
    上開二罪，犯意各別，行為互殊，構成要件有異，應論以數
    罪並分論併罰之。至於被告甲○○於原審雖曾請求調查其施
    用第二級毒品犯行是否符合自首要件，而經原審查明「本件
    警方因另案查獲被告時，因發現被告手臂上有針孔，經詢問
    被告後始據其坦承施用第一級毒品，嗣經依法採尿並驗得甲
    基安非他命陽性反應而再詢問被告，被告則坦承施用第二級
    毒品犯行」等情（見原審卷第35頁之公務電話可參），且被
    告於本院業已陳明不用再查此部分事項，其對於不構成自首
    並無意見（見本院卷第33頁反面）等語，足徵被告難認合於
    刑法自首要件之適用，附此敘明。
四、原審認被告甲○○上開罪證明確，因而適用毒品危害防制條
    例第10條第1 項、第2 項，刑法第11條前段、第51條第5 款
    等規定，並審酌被告之年齡、品行、智識能力、犯罪手段、
    行為對法益造成侵害之程度，其為68年4 月14日出生、受有
    國中畢業教育程度、業工之人，有警詢年籍等資料附卷可參
    ，並據其在原審自陳在卷，前有麻藥、竊盜、搶奪、贓物、
    毒品等犯罪及上開觀察勒戒、強制戒治、追訴處罰等紀錄（
    參臺灣高等法院被告前案紀錄表），詎出監未幾旋即重蹈覆
    轍，除徵其守法觀念薄弱，堪認已施用毒品成習，積重難返
    ，對其個人身心、家庭及國家、社會之危害非輕，並考量其
    犯罪施用毒品之情節，及其犯罪經查獲後，尚能坦認犯行，
    態度尚可等一切情狀，各量處有期徒刑1 年4 月、1 年，並
    依法定其應執行刑2 年2 月。復敘明未扣案而供被告本件施
    用海洛因犯罪使用之注射針筒、施用甲基安非他命使用之玻
    璃球吸食器，除據被告供稱於查獲前已經丟棄而滅失，依現
    有卷證復不能證明其尚存在，爰不另為沒收之諭知。經核原
    判決上開認事用法，於法均無不合，量刑亦屬允當。被告上
    訴指摘原判決量刑過重等語，並無理由，應予駁回。
據上論斷，應依刑事訴訟法第368條，判決如主文。
本案經檢察官許月雲到庭執行職務。
中    華    民    國    98    年    6     月    23    日
                刑事第一庭  審判長法  官  郭雅美
                                  法  官  徐美麗
                                  法  官  張意聰
以上正本證明與原本無異。
本判決關於施用第二級毒品部分，不得上訴。
如不服本判決關於施用第一級毒品部分，應於收受本判決後10日
內向本院提出上訴書狀，其未敘述上訴理由者，並得於提起上訴
後10日內向本院補提理由書狀（均須按他造當事人之人數附繕本
）「切勿逕送上級法院」。
中    華    民    國    98    年    6     月    23    日
                                  書記官  陳金
附錄本判決論罪科刑法條：
毒品危害防制條例第10條
施用第一級毒品者，處6 月以上5 年以下有期徒刑。
施用第二級毒品者，處3 年以下有期徒刑。


司法院資訊處製作；財團法人民間司法改革基金會備份。
